【裁判字號】    98,交聲,498
【裁判日期】    981016
【裁判案由】    違反道路交通管理處罰條例聲明異議
【裁判全文】
臺灣新竹地方法院交通事件裁定         98年度交聲字第498號
原處分機關  交通部公路總局新竹區監理所
異  議  人
即受處分人  甲○○
上列異議人即受處分人因違反道路交通管理處罰條例案件，對於
交通部公路總局新竹區監理所民國98年7月24日竹監自字第裁50-
AI0000000 號違反道路交通管理事件裁決處分聲明異議，本院裁
定如下：
    主  文
異議駁回。
    理  由
一、按汽車駕駛人，行車速度，超過規定之最高時速，或低於規
    定之最低時速，除有第43條第1項第2款情形外（按係行車速
    度，超過規定之最高時速60公里以上），處新臺幣1200元以
    上2400元以下罰鍰，並記違規點數1 點，道路交通管理處罰
    條例第40條、第63條第1 項第1 款分別定有明文。
二、原處分意旨略以：異議人即受處分人甲○○於民國98年4 月
    15日晚上9 時56分許，駕駛車號5996-KW 號自小客車，在台
    北市○○○○道路南往北象山隧道出口處，該處行車速限為
    時速50公里，異議人以時速63公里之速度，超速13公里未滿
    20公里行駛，經台北市政府警察局交通警察大隊警員依據採
    證照片，填製北市警交大字第AI0000000 號（下稱舉發通知
    單），逕行舉發異議人違反道路交通管理處罰條例第40條之
    規定。異議人於收受上開舉發通知單後，不服舉發事實，向
    原處分機關提出申訴，惟經原處分機關函請原舉發單位調查
    後，原舉發單位函覆認異議人確有前述違規行為，原處分機
    關乃於98年7 月24日以竹監自字第裁50-AI0000000號違反道
    路交通管理事件裁決書（下稱裁決書），依據道路交通管理
    處罰條例第40條、第63條之規定，裁處異議人新臺幣（下同
    ）1800元罰鍰，並記違規點數1 點。
三、聲明異議意旨略以：查象山隧道內頂部確有限速標誌，惟自
    動測速照相機卻設在隧道外，此為不合理之所在。例雪山隧
    道內最低限速80公里，如果速度低於80公里將受罰，意即要
    駕駛人快速通過以免隧道內壅塞，這也是駕駛人認同的反應
    ，每個駕駛人在通過隧道看到出口時會立刻加速離開，這是
    自然反應。在象山隧道駕駛人減速到50公里行駛，當看到出
    口會立刻加速離開，未料信義分局竟在離隧道口20公尺處設
    超速照相機，每個駕駛人必定超速10-20 公里受罰，況且如
    果要求隧道內減速應在隧道內設照相機，而不是設在隧道外
    取締（這是故意的陷阱？），依據交通條例之立法精神在教
    育駕駛人守法，而不是以處罰收費為目的，異議人希望藉由
    申訴要求有關單位改進，檢討合理的警告標示，未料裁決機
    關非但不理會反而加重處罰，原本罰單1600元變成逾期不繳
    加罰1800元，再加違規記點，政府心態如此，徒增民怨人民
    血汗錢得之不易，草率裁決讓人民不服，爰依法聲明異議等
    語。
四、經查：
（一）本件異議人於裁決書所載時地，駕駛車號5996-KW 號自小
      客車，在台北市○○○○道路南往北象山隧道出口處，該
      處行車速限為時速50公里，異議人以時速63公里之速度，
      超速13公里行駛，經警以雷達測速儀採證拍照後，逕行舉
      發等事實，有上開舉發通知單、採證照片1 幀及臺北市政
      府警察局信義分局於98年7 月9 日出具之北市警信分交字
      第09831708200 號書函附卷可稽。
（二）員警所使用之雷達測速儀，業據經濟部標準檢驗局於98年
      3月18日檢定合格，有效期限至99年3月31日等情，有雷達
      測速儀檢定合格證明書在卷可佐，應堪憑信。又台北市○
      ○○○道路象山隧道內（由南往北方向）確實設立「限速
      50」之標誌及「常有測速照相請依速限行駛」之標示牌之
      事實，亦有標誌、標示牌照片1 幀在卷可憑。參以採證照
      片上之自小客車，確係異議人所不否認之車號5996-KW 號
      自小客車，而經上開雷達測速儀所測速、拍照之地點為「
      信義快速道路象山隧道往北出口、限速50」、時速顯示「
      63」公里，是認異議人駕駛上開自小客車，在上開時地，
      以時速63公里速度超速行駛，應堪認定。
（三）有關道路交通管理之實際標誌、標線、管制方法、手段，
      乃行政機關依其職權所為裁量之行政措施或處分，除有重
      大、明顯瑕疵或其他違法情形外，尚非法院所得任意指摘
      或變更。查信義快速道路象山隧道出口端係屬彎道且緊臨
      90度轉彎匝道，其匝道速限僅為每小時40公里，隧道內光
      線與視線距離均較一般平面道路為差，基於行車視距及安
      全停車視距，為提醒用路人減速避免於匝道口緊急煞車發
      生事故，於象山隧道內採行遞減之行車速率，將其速限由
      每小時70公里降至每小時50公里，以維行車安全，係屬主
      管機關依據該道路之車流、路況等情狀，為確保行車秩序
      及安全而訂定各路段之速限，並無重大明顯瑕疵，自非法
      院所得非議。且查，上開各路段之速限規定，均有明確之
      標誌，供用路人依循。本件異議人所有之車輛既於前揭時
      、地，違反速限規定而超速行駛，員警依法逕行掣單舉發
      ，自屬合理妥適，異議人指摘該等速限設計係屬不當云云
      ，並無足採。
五、綜上所述，異議人確於裁決書所載時、地駕駛前揭自小客車
    ，以時速63公里之速度，超速13公里行駛之違規事由，應堪
    認定。原處分機關依道路交通管理處罰條例第40條之規定，
    裁處異議人罰鍰1800元，並依同條例第61條第1項第1款規定
    記違規點數1 點，於法相合，亦屬允當，本件異議為無理由
    ，應予駁回。
六、據上論斷，應依道路交通案件處理辦法第19條，裁定如主文
    。
中    華    民    國    98    年    10    月    16    日
                  交通法庭法  官  黃美文
以上正本證明與原本無異。
如不服本裁定，應於裁定送達後5日內向本院提出抗告狀。
中    華    民    國    98    年    10    月    16    日
                          書記官  劉亭筠
附錄：
道路交通管理處罰條例第40條：
汽車駕駛人，行車速度，超過規定之最高時速，或低於規定之最
低時速，除有第四十三條第一項第二款情形外，處新臺幣一千二
百元以上二千四百元以下罰鍰。
道路交通管理處罰條例第63條第1項第1款：
汽車駕駛人有下列各款所列條款之一者，除依原條款處罰鍰外，
並予記點：
一、有第三十三條第一項、第二項、第三十八條第一項、第四十
    條、第四十五條、第四十七條第一款至第三款、第四十八條
    、第四十九條或第六十條第一項、第二項第一款、第二款情
    形之一者，各記違規點數一點。


司法院資訊處製作；財團法人民間司法改革基金會備份。
